【裁判字號】    94,勞上更(一),2
【裁判日期】    950627
【裁判案由】    清償債務
【裁判全文】
臺灣高等法院臺中分院民事判決  94年度勞上更(一)字第2號
上  訴  人
即被上訴人    統聯汽車客運股份有限公司
法定代理人    甲○○
訴訟代理人    王叔榮律師
              魏其村律師
上  訴  人    戊○○（即陳庚龍）
被  上訴人    丁○○
              張振生
              丙○○
              己○○
上五人共同
訴訟代理人    周進文律師
複代理人      乙○○
上列當事人間請求清償債務事件，上訴人對於中華民國91年3月7
日臺中地方法院90年度訴字第344號第一審判決提起上訴，經最
高法院第一次發回更審，本院於95年6月13日言詞辯論終結，判
決如下：
    主  文
原判決關於命上訴人統聯公司給付被上訴人張振生、丁○○、丙
○○、己○○本息部分，及各該部分假執行之宣告暨訴訟費用之
裁判（除確定部分外）均廢棄。
上廢棄部分，被上訴人張振生、丁○○、丙○○、己○○在第一
審之訴及假執行之聲請均駁回。
戊○○之上訴及追加之訴均駁回。
第一、二審及發回前第三審訴訟費用（除確定部分外），由被上
訴人張振生負擔百分之十九、被上訴人丁○○負擔百分之二十三
、被上訴人丙○○負擔百分之十三、被上訴人己○○負擔百分之
十二，餘由上訴人戊○○負擔。
     事實及理由
一、上訴人戊○○（即陳庚龍）及被上訴人丁○○、張振生、丙
    ○○、己○○（上五人以下稱原審原告等）起訴主張：其等
    於受僱時間，因統聯汽車客運股份有限公司（簡稱統聯公司
    ）排班由原審原告等駕駛之班次，每日並不一致，致每日之
    工作時間有時超過八小時，有時不及八小時，統聯公司竟將
    工作時數平均計算，以規避加班費之給與。且統聯公司所據
    以計算加班費之每小時工資，實屬過低等情，爰就原審原告
    等服務期間所應得之加班費及應休假而未休假所應得之工資
    加班費等，如原審訴之聲明所示金額，求為命統聯公司如數
    給付之判決。（原審原告戊○○原名陳庚龍，於88年7月12
    日核准改名為戊○○，有戶籍謄本可稽，見原審卷第80頁）
    又戊○○於原審起訴時，固請求統聯公司給付新台幣（下同
    ）300,000元，然於民國（下同）90年12月10日已具狀更正
    訴之聲明為請求給付980,640元（見原審卷第171頁）原審仍
    以其聲明請求給付300,000元為判決之金額，有遺漏未裁判
    之實，惟戊○○並未以判決有顯然錯誤而聲請更正，亦未以
    判決脫漏而聲請補充判決，然於本院前審已追加為980,640
    元，並於最高法院發回後聲明請求統聯公司應給付933,806
    元及利息（本院卷第71頁），然其中超過903,806元及利息
    部分因經本院前審駁回其請求後，上訴人戊○○就其敗訴部
    分並未上訴最高法院，故該部分應已敗訴確定，上訴人戊○
    ○就此部分再予上訴聲明請求被上訴人統聯公司給付，亦未
    提出異於本院前審追加之事由，應認此部分上訴不合法而予
    駁回，至903,806元及利息部分係就原審已擴張請求而未裁
    判部分，上訴後再擴張其請求，本院認其擴張應受判決事項
    之聲明為合法，統聯公司亦無異議，而為本案之言詞辯論，
    爰依其擴張後之金額為裁判。合先明。
二、統聯公司則以：統聯公司為屬於長途運輸業，應適用變形工
    時計算系爭加班費，本件原審原告於統聯公司任職期間所領
    取之經常性與非經常性之各項每月工資遠高於行政院所頒布
    之基本工資，統聯公司對於所屬員工加班費之計算，皆採勞
    動基準法所規定或優於該法之計算方法，而統聯公司給付延
    長工時之方式有兩種，除由實際工時以日薪額406.5元（即
    時薪50.81元）計算按勞動基準法所規定加給三分之一或三
    分之二之薪資外，另由總工時換算點數給予計算加班費，其
    關於假日出勤工資之計算，統聯公司依勞動基準法對於應休
    假日皆給予一日工資，其中應休假而未休假之天數，除計算
    正常給予一日工資外，另再給予工資一倍之假日津貼，而無
    短缺，又原審原告於任職期間對於統聯公司每月給與之薪資
    表其中工資、加班費計算之基礎與方式均無異議，並按月領
    取薪資，雙方債務業經履行完畢，自不生積欠加班費之問題
    。退步言，縱認雙方債權債務尚有差額，惟經雙方合意簽領
    結清，亦應視為和解，而不得於事後再行追償等語，資為抗
    辯。
三、原審經審酌兩造所提出之攻擊防禦方法後，認原審原告等依
    勞動基準法及勞動契約之規約，請求統聯公司應給付原審原
    告之金額，在原審原告張振生部分以584,363元，原審原告
    丁○○部分以489,648元，原審原告丙○○部分以195,577元
    ，原審原告己○○部分以322,770元，及均自起訴狀繕本送
    達之翌日即90年2月8日起至清償日止，按年息百分之五計算
    之利息，為有理由，應予准許，逾此部分之請求，核屬無據
    ，即認原審原告張振生之請求全部有理由，原審原告丁○○
    、丙○○、己○○之訴為一部有理由，一部無理由，另上訴
    人戊○○部分因未能提出證據無法認定確有延長工時及其延
    長工時之平均數額為何，而駁回上訴人戊○○之全部請求。
    上訴人統聯公司對原審判決不服提起上訴，於本院聲明：（
    一）原判決不利於上訴人統聯公司之部分廢棄。（二）上開
    廢棄部分，被上訴人丁○○、丙○○、己○○、張振生等在
    一審之訴及假執行之聲請均駁回。（三）訴訟費用由被上訴
    人負擔。上訴人戊○○於本院聲明：（一）原判決廢棄。（
    二）被上訴人統聯公司應給付上訴人933,806元整及自91年2
    月8日起至清償日止，按週年利率百分之五計算之利息。
    （三）訴訟費用由被上訴人統聯公司負擔。（四）上訴人願
    供擔保，請就第二項聲明，宣告准予假執行。被上訴人統聯
    公司於本院答辯聲明：（一）上訴人戊○○之上訴駁回。（
    二）訴訟費用由上訴人負擔。（三）如受不利判決，被上訴
    人統聯公司願供擔保免為假執行之宣告。被上訴人張振生、
    丁○○、丙○○、己○○於本院答辯聲明則為：（一）上訴
    駁回。（二）第二審訴訟費用由上訴人負擔。（原審判決駁
    回被上訴人丁○○、丙○○、己○○其餘之訴，被上訴人丁
    ○○、丙○○、己○○等對此並無上訴，此部分業已確定。
    ）
四、兩造不爭執之事實：（本院第2卷第32、33頁）
（一）被上訴人張振生等四人及上訴人戊○○前均受僱於上訴人
      統聯公司，擔任統聯公司台中站之大客車司機，受僱期間
      分別為如本院前審判決附表一所示。
（二）八十七年十二月三十一日以前，統聯上訴人公司有發給其
      所僱用之駕駛員按底薪每月壹萬二千六百元即每分鐘薪資
      ○點八五元，「前段逾時」加給三分之一，「後段逾時」
      加給三分之二之「逾時津貼」，另發給按點數計算之「功
      績獎金」；自八十八年一月起，則取消「逾時津貼」及「
      功績獎金」，但另給付按照點數計算之「延長工時加給」
      。
（三）被上訴人張振生等四人及上訴人戊○○任職上訴人公司期
      間，均有與統聯公司簽訂「統聯汽車客運股份有限公司勞
      動契約書」，並接受統聯公司之職前訓練。
（四）統聯公司在八十八年一月一日修訂實施「統聯汽車客運股
      份有限公司駕駛員薪給辦法」新辦法中，將「功績獎金」
      及「逾時津貼」二項取消，增列「延長工時加給」，「計
      勤本俸（或差旅費）」，「清潔獎金」三項給與。
（五）被上訴人張振生等四人及上訴人戊○○任職統聯公司駕駛
      員期間，並未對薪資計算之方式提出異議。其等所領之薪
      資總表如統聯公司94年10月20日準備書狀所附附表一至五
      所示。統聯公司係依「統聯汽車客運股份有限公司駕駛員
      薪資核算辦法」、「統聯汽車客運股份有限公司駕駛員薪
      給辦法」及「統聯客運路線對照表」發給駕駛員薪資（含
      獎金、加班費等）。
（六）「統聯汽車客運股份有限公司駕駛員薪給辦法」係在八十
      八年一月一日修正施行，被上訴人張振生等四人及上訴人
      戊○○在該薪給辦法修正施行前即已任職於統聯公司，八
      十八年一月一日薪給辦法修正施行之時，兩造並未重新另
      訂書面勞動契約。上開「統聯汽車客運股份有限公司駕駛
      員薪給辦法」統聯公司已行文內部各單位及全省各派發車
      站公告週知，有上訴人公司（88）統業字第034號函為憑
      。
五、本件訴訟之爭點即統聯公司給付之加班費是否低於勞動基準
    法第24條第1、2 款之規定？統聯公司是否應再給付被上訴
    人張振生等四人及上訴人戊○○加班費？
    原審原告主張：上訴人統聯公司未依勞動基準法第二十四條
    第一、二款規定延長工作時間在二小時以內者，按平日每小
    時工資額加給三分之一，再延長工作時間在二小時以內者，
    按平日每小時工資額加給三分之二之規定，發給原審原告五
    人加班費等情，為上訴人統聯公司所否認，並辯稱：上訴人
    統聯公司給付予駕駛員之工資數額，係基於營業特性，訂定
    之「統聯汽車客運股份有限公司駕駛員薪給辦法」及「統聯
    客運路線對照表」，行之有年，該薪給辦法所給付予原審原
    告五人之薪資即含有被上訴人所稱之加班費在內，上訴人公
    司對於原審原告等施以職前訓練時，均曾告知並說明上開該
    薪給辦法之內容，原審原告等亦已依上述薪給辦法領取薪資
    多年均無異議，堪信兩造對於該薪給辦法給付之薪資已有默
    示之同意，況上訴人公司之員工到職之初均有與上訴人公司
    簽訂勞動契約，而「統聯汽車客運股份有限公司駕駛員薪給
    辦法」係屬勞動契約之一部分，故原審原告五人均應受上開
    薪給辦法之拘束，不得再任意請求該薪給辦法所定以外之薪
    資等語。經查：
（一）按「工資由勞雇雙方議定之，但不得低於基本工資；前項
      基本工資，由中央主管機關擬定後，報請行政院核定之」
      ，勞動基準法第二十一條定有明文。又「如勞雇雙方約定
      之薪資，不低於基本工資及以基本工資為基準計算出之例
      休假工資、備勤工資及延時工資等之總合，則該工資之約
      定，自不違反勞基法之規定，雙方均應受其拘束，勞方尚
      不得更行請求例休假及備勤工資」（最高法院八十二年台
      上字第二九三號及八十五年台上第一九七三判決參照），
      足見勞工應領之薪資總額，原則上得依其工作性質，由勞
      、雇雙方於勞基法所定上開範圍內予以議定，經議定後，
      ，雙方即應受拘束，不容事後任意翻異，更行請求逾時加
      班工資。
（二）上訴人統聯公司係屬旅客運送之公路運輸事業，其營運路
      線跨越多縣市（參見本院第1卷第132頁統聯客運路線對照
      表），依大眾運輸事業之特性，不論日、夜間或例休假日
      ，皆需排定班次出車，以利大眾搭乘，且鑑於行駛之各路
      線長短不一、離尖峰時刻交通壅塞程度有別，以及其他原
      因造成不可預測狀況，在考量駕駛員工作內容與時間之特
      殊性，並兼顧全體駕駛員（按每一駕駛員均有固定負責之
      行車路線）薪資結構公平性，就加班費之計算方法自當有
      別於一般固定工時上下班之勞工，始能對個別駕駛員勞務
      給付之程度及應獲得之工資間，作正確、合理、公平之評
      定，因此，對於上訴人公司所僱用之駕駛員薪資結構，尤
      其對於加班費之給付，更有另訂計算標準之必要性。上訴
      人統聯公司基於所營事業之上開特性，而訂定「統聯汽車
      客運股份有限公司駕駛員薪給辦法」（以下稱上訴人公司
      駕駛員薪給辦法），亦即所有上訴人統聯公司之駕駛員均
      依照「上訴人公司駕駛員薪給辦法」核發各自所應得薪資
      之事實，已據上訴人統聯公司提出原審原告等之薪資總表
      可稽（見本院第1卷第106至117頁），原審原告等之訴訟
      代理人於本院亦陳稱此等薪資總表所載之金額即係原審原
      告五人於任職上訴人公司期間所領取之薪資無誤（見本院
      第2卷第32至33頁）；並有上訴人所提之「上訴人公司駕
      駛員薪給辦法」影本附卷足憑（見本院第1卷第131頁），
      原審原告等之之訴訟代理人亦對統聯公司係依「統聯汽車
      客運股份有限公司駕駛員薪資核算辦法」、「統聯汽車客
      運股份有限公司駕駛員薪給辦法」及「統聯客運路線對照
      表」發給駕駛員薪資（含獎金、加班費等）一情不爭執（
      本院第2卷第32、33頁），自堪信上訴人統聯公司所提之
      「上訴人公司駕駛員薪給辦法」為真實。
（三）兩造不爭執原審原告等受上訴人公司僱用之初，均與上訴
      人統聯公司簽訂勞動契約書（本院第2卷第32、33頁），
      依該勞動契約書第五條約定：「甲方（指上訴人統聯公司
      ，以下同）對於乙方（指原審原告，以下同）所任工作，
      依甲方公司薪資標準在基本工資以上，乙方同意接受，嗣
      後視乙方工作之繁簡難易、職責輕重及所需專業技能之熟
      練程度，由甲方調整之，乙方不得異議」等語（見原審第
      159至160頁）。而上訴人統聯公司所訂之上開「上訴人公
      司駕駛員薪給辦法」即係上訴人公司所訂之薪資標準，依
      上述勞動契約書第五條之約定，自應屬勞動契約之一部分
      ，兩造自均應受「上訴人公司駕駛員薪給辦法」之拘束，
      足認兩造對薪資之項目及數額之計算，已有依照上述薪給
      辦法給付之合意。
（四）證人即統聯公司調管課之員工吳穎麟到庭證稱：公司招考
      新進司機，調管課及稽查課都會加以訓練，調管課最主要
      是講司機的薪資計算方式，及公司的行政規則要求，當初
      對司機加班費及不休假薪資都有說明，然後他們再到各站
      去實習，調管課約訓練四個小時，當初上課時都會說明薪
      資計算的各種方式給司機也會提供資料，後來也都有依照
      所提供資料來發放，88年1月前後，統聯就駕駛員的薪資
      結構有改變，但計算方式不變，伊自90年8月1日開始到統
      聯公司任職，交接業務時，前任職員有告訴伊以前如何做
      ，伊均依照所說方式延續在做，所以表示前任均有在做等
      語（見本院前審卷第117、118頁），本院審酌一般駕駛員
      找工作時最在意者當為薪水若干、如何計算及加班費之計
      算方式，倘謂原審原告於進入上訴人統聯公司之時未對薪
      水之發放及加班費之計算予以瞭解顯與常情有違，是以上
      開證人雖任職於上訴人統聯公司，然其證言與一般常情相
      符應足採信。且上訴人統聯公司88年1月1日起修訂並實施
      之「上訴人公司駕駛員薪給辦法」，上訴人已行文內部各
      單位及全省各派發車站公告週知，為兩造所不爭執（本院
      第2卷第33頁），原審原告戊○○、丁○○、丙○○、己
      ○○在上開薪給辦法公告後，仍繼續擔任駕駛員四、五個
      月，每月並依上開辦法領得薪資，其訴訟代理人復不爭執
      原審原告等於任職上訴人統聯公司期間均未對薪資之計算
      方式提出異議，僅辯稱不知所實際領取並未包含加班費故
      未提出異議云云，是以原審原告等對上開薪給辦法，實難
      諉為不知。
（五）依「上訴人公司駕駛員薪給辦法」所載內容，該公司所屬
      駕駛員薪資薪給項目分別為：本俸、夜宿津貼、工作性質
      ，安全獎金、載客獎金、延長工時工資、例休假加給、
      ISO安全服務獎金．．．等，固然單就其中「本俸」一項
      之金額並未達行政院所核定之基本工資（按基本工資自84
      年8月1日起為14880元，自85年9月1日起為15360元），惟
      此係因上訴人公司所經營大眾運輸路線遍及全省，駕駛員
      工作內容有其特殊性質，或因路途遠近、塞車狀況、或因
      假日、連續放假日等，衡情不能與其他行業受僱人工作時
      間可精確判斷是否有逾時加班者可比，因此，上訴人統聯
      公司於其薪給辦法內，將駕駛員之薪資細分為上述項目，
      係斟酌考慮上開客觀之因素，分別計算，合計給薪，以上
      訴人統聯公司駕駛員工作性質之特殊，自有其必要性，亦
      無不妥。而原審原告等五人自承彼等於任職上訴人統聯公
      司期間所領取之總薪資，均如薪資總表所載，核被上訴人
      所領取之薪資，均不低於行政院所定基本工資，此有薪資
      總表在卷可參（見本院第2卷第106至117頁），由此更足
      證明兩造約定之「上訴人公司駕駛員薪給辦法」所載之給
      薪內容，對駕駛員即被上訴人並無不利。原審原告等五人
      任職上訴人統聯公司之期間分別長達二至六年不等，對於
      上訴人統聯公司每月給予之薪資表中之工資、加班費等各
      項給與計算之基礎與方式均無異議，並按月領取薪資，至
      少亦應認為就其所領之薪資有默示同意（最高法院二十一
      年第八二四號判例足供參照）。詎原審原告等五人於離職
      後約一年半至二年半，始於90年1月11日起訴，翻異渠等
      同意領取多年之薪資計算方式，再請求上訴人統聯公司另
      給付系爭款項，顯有違誠信。
（六）上訴人統聯公司給付之薪資項目功績獎金或延長工時加給
      中有實質之加班費及平日工資給與，其中填補丁○○等人
      之本俸達基本工資後之餘額，即應屬加班費。以丁○○86
      年4月之薪資所得情形計算該月加班費為例：丁○○86年4
      月本俸12,195元，加班之時數1315分（前段工時1315、後
      段工時0分），以基本工資1.1元依勞動基準法第24條第1
      、2款之計算方式計算加班費，丁○○86年4月之加班費應
      得金額為1,929元，即1.1×【1315×（1＋1/3）＋0×（1
      ＋2/3）】＝1,929。而丁○○該月功績獎金28,349元，扣
      除列入基本工資3,645元【15,840-12,195（本俸）】之功
      績獎金之加班費為24,704元【28,349-3,645＝24,7 04】
      ，又逾時津貼為1,486元，即已領得之加班費共計26, 190
      元【24,704＋1,486＝26,190】，與上開計算丁○○應得
      之加班費1,929元比較之結果，統聯公司給予丁○○之加
      班費，並無短缺。同理，依原審原告等五人薪資總表之記
      載，經以上開方式計算比對之結果，統聯公司給付與原審
      原告等五人之加班費，確實未有短缺情形，有應給及已給
      加班費比較表可參，足認統聯公司將逾時津貼及功績獎金
      併為延長工時加給前之加班給付方式，均已逾勞動基準法
      第24條第1、2款規定之計算方式給付，並無違反規定（按
      部分月份薪資總表缺漏，並不影響統聯公司給薪方式優於
      勞基法規定之推論）。
（七）另上訴人統聯公司88年1月份起給付之延長工時加給中，
      亦含有正常工時之工資及加班費乙節，業如前述，且以上
      開計算延長工時加給中之平日工資。例如，丁○○於88年
      2月出車25天、共70趟次、每趟（台北台中線）耗時180分
      ，實際工作12,600分鐘（180×70＝12,600），加班時數
      則為應上班工時12000分（25×8×60＝12,000）減實際工
      作12,600分，為600分，每天平均加班時數為24分（600÷
      25＝24），當月本俸11,382元, 以基本工資每分1.1元依
      勞基法24條第1、2款之計算方式計算加班費，丁○○於88
      年2月應得加班費為880元，即1.1×【24×（1+1/3）+0×
      （1+2/3）】×25＝880，而丁○○該月已領得延長工時加
      給31,763元，扣除列入基本工資之4,458元【15,840-11,
      382（本俸）=4,458】後，延長工時加給中之加班費為27,
      305元（31,763-4,458=27,305）。換言之，該月統聯公司
      給付與丁○○之加班費為27，305元，較其應得加班費880
      元，並無短缺；其餘原審原告等五人88年1月後之加班費
      經比較後，亦無短少，有應給及已給加班費比較表可供參
      照，足認統聯公司自88年1月起給付原審原告等5人延長工
      時加給之加班費給付方式，均高於勞動基準法第24條第1
      、2款規定之計算標準，並無違反該規定。且原審原告等
      之訴訟代理人亦自陳領取加班費已持續有一段時間明確在
      卷（本院第1卷第135頁），堪認原審原告等確知渠等領取
      之金額包括加班費在內。
（八）綜上所述，統聯公司將原審原告等五人所得功績獎金或延
      長工時加給中屬平日工資部分加計本俸為基本工資，且以
      國道客運業者駕駛員工作之特性，依渠等實際加班時數，
      及以前開預定行車時間與駕駛員實際行駛路線趟次換算出
      加班時數，予以計算渠等加班費之結果，渠等已受領之加
      班費乃高於依勞動基準法第24條第1、2款計算之標準，縱
      然統聯公司非以實際打卡上下班或車輛進出站之時間計算
      實際加班時間，惟此計薪及加班費方式既為該行業所須，
      且該計算方式所得基本工資及加班費又未低於勞動基準法
      之相關規定，統聯公司與原審原告等五人加班費給與之約
      定，並未違反勞動基準法相關強制規定。
（九）末查，行政院勞工委員會94年8月3日勞統3字第094004150
      4號函，說明三，「另關於89年7月汽車客運業平均薪資45
      ,733 元之明細，計有經常性薪資42,236元及非經常性薪
      資3,497元（其中非經常性薪資包含加班費3120元，至加
      班費以外之其他非經常性薪資則無法區分明細）」等語，
      並不適合作為本件加班費是否短給之計算基準；原審原告
      等主張以42,236元作為計算基準，尚非可採。蓋：
  １、勞委會是項汽車課運業薪資調查報告，取樣之對象是否包
      含非從事駕駛工作之一般行政人員、業務人員或經理人，
      駕駛員部分有無區別長途駕駛或短程市區駕駛，均非明確
      。又統聯公司之駕駛員薪給辦法，已行之有年，並為勞雇
      雙方合意適用給薪，亦無違反勞基法第24條規定情事，均
      如前述；則原審原告等五人反於兩造間給薪方式之約定，
      主張以無關且不明確之汽車客運業平均調查薪資，作為
      本件計算加班費之基準，既不合理，亦非恰當。
  ２、再者，統聯公司於原審提出前開台灣地區客運業薪資調查
      報告供參，係用以佐證給付予駕駛員之總薪資高於所謂調
      查平均薪資，並無不合理不合情之處；更藉以突顯原審原
      告等五人起訴請求補給之加班費，倘加計渠等已領取之薪
      資，每月將高達十萬元，顯非合理。
（十）原審原告等五人雖主張上訴人統聯公司應提出渠等受僱期
      間之「路碼卡」或「駛車憑單」乙節，因資料係屬勞基法
      第30條第3項規定之「出勤卡」，並非工資清冊，其保留
      期限為一年，核原審原告等五人於90年1月11日向原審提
      起本訴訟，早逾上開一年期限，上訴人公司拒絕或無法提
      出原審原告等五人所稱之出勤紀錄，尚非無據，是以尚難
      以上訴人統聯公司無法提出「路碼卡」或「駛車憑單」即
      為不利於上訴人統聯公司之認定。
（十一）兩造雖不爭執上訴人公司訂有「員工工作規則」，該規
        則第二十條雖規定：「本公司員工之正常工作時間以每
        天不超過八小時（不含休息時間），及每週工作總時數
        不超過四十八小時為原則，但為因大眾交通需要起見，
        其工作之起訖時間，得視實際需要排定之」，第二十二
        條規定：「本公司因業務需要，得依勞動基準法第三十
        二條規定，延長工作時間」等語。惟工作規則上述內容
        ，僅係就上訴人公司員工每天之工作時數作原則性之規
        定，僅屬上訴人公司對全體員工公佈之一體普遍性規則
        ，至於員工具體應服何勞務？或所獲報酬為何？則應就
        個別員工之勞動契約定之，倘勞動契約另有特別約定，
        即應各該勞動契約之約定。本件原審原告等五人任職上
        訴人統聯公司後，與上訴人統聯公司簽訂勞動契約書，
        其第五條明文「甲方（即上訴人統聯公司）對乙方（原
        審原告等五人）所任工作，依甲方公司薪資標準在基本
        工資以上，乙方同意接受．．．」，足見原審原告等五
        人已充分明瞭，並願將上訴人統聯公司頒定之「薪給辦
        法」作為勞動契約之一部分等情，已如上述，是原審原
        告等五人應支領之薪資項目及其數額、加班費之數額，
        均應依上訴人統聯公司頒定之「薪給辦法」定之，是上
        訴人統聯公司抗辯稱伊已依公司頒定之「薪給辦法」給
        付薪資及加班費給原審原告等五人，原審原告等五人不
        得再請求系爭加班費等語，即屬可採。
六、綜上所述，上訴人統聯公司已依其與原審原告等五人所訂勞
    動契約及勞動基準法之規定計算並發給加班費，在八十七年
    十二月以前所發給之「逾時津貼」、「功績獎金」及於八十
    八年一月以後所發給之「延長工時加給」，其性質即屬加班
    費。而原審原告等五人各於任職期間，對於上訴人統聯公司
    每月給予之薪資表中工資、加班費等各項給與計算之基礎與
    方式均無異議，並依照該辦法按月領取薪資，應視為勞僱雙
    方已就薪資約定有默示之意思表示互相一致，原審原告等五
    人不得於離職之後，再對其任職期間之薪資計算方式為爭執
    ，而向上訴人請求給付系爭加班費。從而，原審原告等五人
    本於依勞動基準法及勞動契約，請求上訴人統聯公司給付張
    振生584,363元，給付丁○○489,648元，給付丙○○195,57
    7元，給付己○○322,770元，及均自九十年八月一日起至清
    償日止，按年息百分之五計算之利息，又請求上訴人統聯公
    司給付戊○○933,806元及自91年2月8日起至清償日止，按
    週年利率百分之五計算之利息均非正當，原審就關於上開張
    振生、丁○○、丙○○、己○○部分，為上訴人統聯公司敗
    訴之判決，並依兩造之聲請，各酌定相當擔保金額，分別為
    「准」、「免」假執行之宣告，容有未洽，上訴論旨，就此
    部分指摘原判決失當，求予廢棄，為有理由，應由本院將上
    開部分予以廢棄，改判如主文第二項所示。至原審駁回戊○
    ○之請求及假執行之聲請，依法並無不合，上訴意旨仍執陳
    詞，指摘原判決不當，聲請求予廢棄改判，並為訴之追加均
    為無理由，應予駁回。
七、本件為判決之基礎已臻明確，兩造其餘攻擊防禦方法及舉證
    ，核於判決結果無影響，爰不逐一論述，附此鈙明。
據上論結，本件統聯公司之上訴為有理由，戊○○之上訴及追加
之訴均無理由，依民事訴訟法第449條第1項、第450條、第78 條
、第85條第1項但書，判決如主文。
中    華    民    國    95    年    6    月    27     日
                      民事第二庭審判長法  官  童有德
                                      法  官  謝說容
                                      法  官  蔡秉宸
以上正本係照原本作成。
如對本判決上訴，須於收受判決送達後二十日內向本院提出上訴
書狀，其未表明上訴理由者，應於提出上訴後二十日內向本院提
出上訴理由書 (須按他造人數附具繕本)。
上訴時應提出委任律師為訴訟代理人之委任狀。具有民事訴訟法
第四百六十六條之一第一項但書或第二項之情形為訴訟代理人者
，另應附具律師及格證書及釋明委任人與受任人有該條項所定關
係之釋明文書影本。
                                      書記官  吳宗玲
中    華    民    國    95    年    6     月    28    日
                                                      Ｈ


司法院資訊處製作；財團法人民間司法改革基金會備份。
